臺灣板橋地方法院民事裁定　　　　　　 100年度小上字第55號
上　訴　人　林瑩川
被上訴人　　磊豐國際資產管理股份有限公司
法定代理人　張司政
上列當事人間請求給付信用卡消費款事件，上訴人對於中華民國
100 年5 月16日本院三重簡易庭100 年度重小字第666 號第一審
判決提起上訴，本院裁定如下：
    主  文
上訴駁回。
第二審訴訟費用新臺幣壹仟伍佰元由上訴人負擔。
    理  由
一、按對於小額訴訟程序第一審判決之上訴，非以其違背法令為
    理由，不得為之，又其上訴狀內應記載上訴理由，表明下列
    各款事項：(一)、原判決所違背之法令及其具體內容；(二)、依
    訴訟資料可認為原判決有違背法令之具體事實，民事訴訟法
    第436 條之24第2 項、第436 條之25分別定有明文。是當事
    人以小額訴訟程序之第一審判決違背法令為理由提起上訴時
    ，就原判決如何不適用法規或適用法規不當，其上訴狀或理
    由書應有具體之指摘，並揭示該法規之條項或其內容，若係
    成文法以外之法則，應揭示該法則之旨趣，倘為司法院解釋
    或最高法院之判例，則應揭示該判解之字號或其內容；如依
    民事訴訟法第469 條第1 款至第5 款所列各款事由提起上訴
    者，其上訴狀或理由書應揭示合於該條款之事實，若小額訴
    訟程序上訴人之上訴狀或理由書未依上述方法表明者，自難
    認已對原判決之違背法令有具體之指摘，其上訴即不合法（
    參照最高法院71年臺上字第314 號判例意旨及民事訴法第43
    6 條之32第2 項規定）。而依民事訴訟法第436 條之32 第2
    項規定，第469 條第6 款之判決不備理由或理由矛盾之當然
    違背法令於小額事件之上訴程序並不準用。又依民事訴訟法
    第436 條之32第2 項準用同法第47 1條第1項 之上訴法律審
    （第三審）之規定，小額訴訟程序之上訴人上訴狀內未表明
    上訴理由，若未於提起上訴後20日內提出上訴理由書於原第
    一審法院，原第一審法院無庸命其補正，即得以裁定駁回，
    其上訴不合法者，本院第二審法院亦應得依同法第436 條之
    32第2 項準用同法第444 條第1 項前段之規定，逕以裁定駁
    回之。
二、本件上訴意旨略以：按「判決不適用法規或適用不當者，為
    違背法令。」、「判決不備理由或理由矛盾者，其判決當然
    違背法令。」民事訴訟法第468 條、第469 條第6 款定有明
    文；次按「法院依調查證據之結果，雖得依自由心證，判斷
    事實之真偽，但其所為之判斷如與經驗法則不符時，即屬於
    法有違。」最高法院69年台上字第771 號判例參照。查原判
    決認定訴外人中華商業銀行股份有限公司（下稱中華商銀）
    於民國94年間曾函上訴人略以：「親愛的客戶您好：台端與
    精聚整合行銷股份有限公司（下稱精聚整合公司）之信用卡
    消費問題，因本行依照中華民國九十三年六月四日府法保字
    第09312698800 號函內容辦理（如附件）。惟台端至今未完
    成相關手續，敬請台端於收到本通知後一個月內儘速與本行
    聯絡並完成理手續，逾期將依照一般催收程序處理」等語觀
    之，中華商銀確曾要求上訴人依據會議結論事項辦理相關手
    續，足見上訴人符合上開會議結論「如確係未上線之客戶者
    ，銀行同意解約... 」之條件，而有該會議結論之適用，乃
    中華商銀始發函上訴人要求配合辦理，但依上訴人所提出之
    「申訴者資料」以觀，內容僅記載申訴之相關內容，並無通
    知中華商銀解除契約等用語之意思表示，縱認上訴人係以傳
    真方式通知中華商銀解除契約，然亦無法證明該銀行有受領
    解除契約意思表示之事實，此外，上訴人復無法提出其他證
    據以實其解約之詞，自難為有利之認定，是上訴人此部分所
    辯，即難憑採。綜情以觀，上訴人既未能證明與中華商銀間
    確已合法解除系爭消費借貸契約，自難遽認上訴人有上開抗
    辯事由，而得據以對抗被上訴人等語，固非無據，惟查：(一)
    、原判決既採認上開府法保字第09 312698800號函所示會議
    結論「如確係未上線之客戶者，銀行同意解約... 」之條件
    ，而有該會議結論之適用，乃中華商銀始發函上訴人要求配
    合辦理，則銀行顯已同意解約，要無疑義。兩造既有解除系
    爭契約之合意，原判決顯有判決不備理由或理由矛盾之當然
    違背法令。(二)、上訴人於94年3 月23日向台北市政府消保官
    申請就本件消費爭議案與中華商銀協調，中華商銀亦同意撤
    銷強執停卡通報，期間台北市政府曾於93年6 月2 日召集包
    括中華商銀在內之相關銀行、中華電信股份有限公司等，召
    開「研商精聚整合公司、建宙公司行銷ADSL衍生之分期付款
    及網路使用消費者保護事宜」會議協商，其六結論(二)：「..
    . 銀行同意解約，除不再扣款外，並退回分期付款已繳之款
    項... 」等語。是以，中華商銀應受上開會議協商之約束，
    除不得向上訴人請求給付信用卡消費款，更需退回已繳款項
    。上訴人與精聚整合公司業已解約，上訴人除以電話通知中
    華商銀、被上訴人解除契約，亦有委任代理人劉永培律師在
    消保官召開消費協調會當時，向中華商銀提出解約，此由系
    爭消費爭議案協商成立內容第3 點明載「關於精聚整合公司
    消費爭議解約之消費者計林明賢君等42人及建宙公司爭議解
    約之消費者... 被申訴人承諾比照申訴人之處理情形... 」
    ，與中華商銀當場即同意撤銷強制停卡通報，均足資證明確
    有與中華商銀為解約之意思表示，原判決未依證據審酌上情
    ，遽認本件迄未解約，亦有判決不備理由或理由矛盾之違誤
    等語，併為聲明：原判決廢棄，發回原法院。
三、惟按小額事件之上訴程序，不得以民事訴訟法第469 條第6
    款之「判決不備理由或理由矛盾」為由，指摘原判決為違背
    法令，已如前述，蓋小額訴訟程序之判決書得僅記載主文，
    而就當事人有爭執事項，僅於必要時得加註理由要領而已（
    民事訴訟法第436 條之18第1 項參照），是小額事件之上訴
    程序，自不得以「判決不備理由或理由矛盾」為由，指摘原
    判決為違背法令。且查，上訴人於原審所提前開台北市政府
    93年6 月4 府法保字第09312698800 號函檢送之該府93年6
    月2 日召開之「研商精聚整合公司、建宙公司行銷ADSL衍生
    之分期付款及網路使用消費者保護事宜」會議紀錄（見原審
    卷第30至34頁），其出席人員為中華商銀等3 家銀行及中華
    電信股份有限公司等人，並無上訴人，該會議所作成之結論
    (二)「經銀行端查證後，如確屬未上線客戶者，銀行同意解約
    ，除不再扣款外，並退回分期付款已繳之款項。... 」，自
    非屬上訴人與中華商銀間所為解除系爭消費借貸契約之意思
    合致行為。依上開會議結論，需由中華商銀先確認上訴人為
    未上線客戶後，再經上訴人與中華商銀辦理解除系爭消費借
    貸契約之手續甚明。是原判決以：上訴人仍需完成與中華商
    銀間解除消費借貸契約之手續，始得據以對抗系爭債權之受
    讓人即被上訴人，其判斷並無何理由矛盾或與經驗法則不符
    之情事。上訴人雖抗辯其曾以電話、傳真向中華商銀解除系
    爭消費借貸契約，然並未能舉證證明。至其於原審所提94年
    3 月23日台北市政府消費者保護官協商消費爭議案紀錄影本
    （見原審卷第28頁），上載申訴人為訴外人柳忠和（代理人
    劉永培律師），並非上訴人，被申訴人為中華商銀，是該案
    所成立之協商，亦非存於上訴人與中華商銀之間。且上開紀
    錄記載：「... 協商成立，內容如下：... 3.關於精聚整合
    公司消費爭議解約之消費者計林明賢君等42人及建宙公司消
    費爭議解約之消費者計黃瑪莉君等36人（詳如附卷），被申
    訴人承諾比照申訴人之處理情形辦理撤銷聯徵通報紀錄相關
    事宜。」，是上開紀錄僅能證明中華商銀同意就與精聚整合
    公司解約之消費者計林明賢君等42人（包含上訴人），比照
    申訴人柳忠和之處理情形辦理撤銷聯徵通報紀錄相關事宜，
    並無法證明林明賢等42人已與中華商銀達成解除消費借貸契
    約之合意。故原判決以上訴人未能證明中華商銀有受領解除
    契約意思表示之事實，亦無法提出其他證據以實其解約之辯
    詞，而為上訴人不利之認定，並無何判決不備理由或理由矛
    盾致顯然影響判決結論之情形。職是，上訴人提起上訴所據
    前開理由，均係就上訴人與中華商銀間是否有解除系爭消費
    借貸契約之原審認定事實、取捨證據之職權行使所論斷內容
    ，指摘其為不當，而非表明該判決所違背之法令及其具體內
    容，暨依訴訟資料合於該違背法令之具體事實。且其上訴理
    由所謂原判決「不備理由或理由矛盾」，依前開說明，並非
    小額事件上訴中所得主張之當然違背法令事由，因此，自不
    能認上訴人已合法表明上訴理由。從而，本件上訴難認為合
    法，應予駁回。
四、本件第二審訴訟費用應依民事訴訟法第436 條之19條第1 項
    確定其數額為新臺幣1,500 元，應由上訴人負擔。
五、依民事訴訟法第436 條之32第2 項、第444 條第1 項前段、
    第471 條第1 項、第95條、第78條、第436 條之19第1 項，
    裁定如主文。
中    華    民    國   100    年    6     月    30    日
                  民事第一庭    審判長法  官  李世貴
                                      法  官  陳翠琪
                                      法  官  黃信樺
以上正本係照原本作成
本裁定不得抗告
中    華    民    國   100    年    6     月    30    日
                                      書記官  李佳靜